臺灣板橋地方法院民事判決　　　　　　 100年度再易字第12號
再審原告　　徐譽庭
再審被告　　周莉莎
上列當事人間請求再審之訴事件，再審原告對於中華民國100 年
3月31日本院99年度簡上字第312號確定判決提起再審之訴，本院
判決如下：
    主  文
再審之訴駁回。
再審訴訟費用由再審原告負擔。
    理  由
一、按提起再審之訴應於30日之不變期間內提起；前項期間自判
    決確定時起算，判決於送達前確定者，自送達時起算；其再
    審之理由發生或知悉在後者，均自知悉時起算，民事訴訟法
    第500 條第1 項、第2 項前段分別定有明文。查本院99年度
    簡上字第312 號民事判決係於民國100 年3 月31日確定（因
    不得上訴第三審，故於宣示時確定），而於100 年4 月11日
    送達於再審原告收受，再審原告隨即於100 年4 月21日提起
    本件再審之訴，並未逾前開30日之不變期間，合先敘明。
二、再審原告提起本件再審之訴，其主張略以：原確定判決認再
    審原告業已於前訴訟程序第一審審理中自承：伊並未依約繳
    納其所擬轉讓「奇伯咖啡」在99年2月份以前之公共水電費
    等情。是依據兩造間所締結「轉讓合約書」第7條約定：「
    乙方（即再審原告）交付標的物給甲方（即再審被告）經營
    管理前之費用、既電話費、水費、電費、空調費、管理費，
    概由乙方於一週內負責繳清，乙方繳清後甲方應交付尾款新
    臺幣（下同）585,000元予乙方。」之意旨，再審被告自無
    交付轉讓金尾款之義務。從而，再審被告交付系爭票據之原
    因關係，其既為清償前開轉讓合約書之尾款，則再審被告自
    得執票據原因關係之抗辯，以對抗再審原告。惟再審原告於
    前訴訟程序審理中，對再審被告質疑之前開公共水電費有無
    繳納一節，乃主張業已繳納，且經傳訊證人張蔚文到庭證述
    屬實，原確定判決未予審酌，或筆錄記載未明，致生誤會。
    爰再提出支付系爭公共水電費之支票影本及發票為證，以臻
    明確。即原審未針對前開爭點再向再審原告詢問釐清，致再
    審原告未提出證人證言及前開支票及發票等明確證物等情，
    明顯係就足以影響於判決之重要證物，漏未斟酌，爰依民事
    訴訟法第436條之7規定提起本件再審之訴等情。併為聲明：
    (一)原確定判決關於駁回再審原告於第一審之本訴及該部分假
    執行之宣告暨訴訟費用之裁判均廢棄。(二)廢棄部分，再審被
    告之第二審上訴駁回。
三、按對於簡易訴訟程序之第二審確定終局裁判，如就足影響於
    裁判之重要證物，漏未斟酌者，亦得提起再審之訴或聲請再
    審，民事訴訟法第436條之7定有明文。又所謂就足影響於裁
    判之重要證物漏未斟酌，係指足以影響裁判基礎之重要「證
    物」（不包括「人證」），雖當事人已在前訴訟程序提出，
    然未經確定判決加以斟酌者而言。或則忽視當事人聲明之證
    據而不予調查，或則就依聲請或依職權調查之證據未為判斷
    ，均不失為漏未斟酌，且以該證物足以動搖原確定判決基礎
    者為限，先此敘明。經查：
  (一)觀諸再審原告所提出「支付系爭公共水電費之支票影本及發
    票」證物（請參本院卷第13頁、第14頁），縱認內容屬實並
    足以動搖原確定判決之基礎。惟前開證物既未經再審原告於
    前訴訟程序第二審言詞辯論終結前提出；亦未據再審原告於
    前訴訟程序終結前向原審法院聲明調查（此部分業據本院依
    職權調閱本院99年度簡上字第312號民事卷核對無誤），原
    審法院本無從加以斟酌，按諸前開說明，此部分即無再審原
    告所稱有民事訴訟法第436條之7「就足影響於裁判之重要證
    物，漏未斟酌」之再審事由可言。至再審原告究否肇於原審
    未針對前開爭點向再審原告詢問釐清，致再審原告未及提出
    前開證物，則與民事訴訟法第436條之7構成要件無涉。
  (二)至再審原告主張：其已依約定繳納前開公共水電費等情，業
    據證人張蔚文於第一審言詞辯論程序中證述明確，原審法院
    對此疏未審酌，或一審筆錄未記載明確，致有誤會等語。承
    前述，證人張蔚文所為前開證詞，其係以人之陳述以作為證
    據方法，其屬人證而非證物。按諸前開說明，原審法院縱漏
    未斟酌證人之證詞為判決基礎，亦不構成「就足影響於裁判
    之重要證物，漏未斟酌」之再審事由。遑論觀諸證人張蔚文
    於前訴訟程序第一審言詞辯論程序所為之證詞（詳原審99年
    9月21日言詞辯論筆錄），其證述內容僅提及租約變更與店
    面門牌號碼變更之過程，關於再審原告是否業已結清公共水
    電費一節，未見隻字片語記載。是再審原告主張，其已繳清
    公共水電費等情，業據證人張蔚文於原審證述屬實云云，亦
    有可議。
四、綜上所述，原確定判決並無再審原告所指民事訴訟法第436
    條之7再審事由，故再審原告提起本件再審之訴，與法律所
    定再審事由要件相悖，顯無再審理由，爰依民事訴訟法第
    502 條第2項之規定，不經言詞辯論，逕予判決駁回之。
五、據上論結，本件再審之訴顯無理由，依民事訴訟法第502條
    第2項、第78條，判決如主文。
中    華    民    國    100  年    6       月    9    日
                  民事第一庭  審判長法  官  李世貴
                                    法  官  黃若美
                                    法  官  黃信滿
以上正本證明與原本無異。
本件判決不得上訴。
中    華    民    國    100  年    6       月    9    日
                                    書記官  莊琬婷